【裁判字號】    94,易,1778
【裁判日期】    950530
【裁判案由】    妨害自由
【裁判全文】
臺灣板橋地方法院刑事判決              94年度易字第1778號
公  訴  人  臺灣板橋地方法院檢察署檢察官
被      告  己○○
選任辯護人  葉月雲  律師
上列被告因妨害自由案件，經檢察官提起公訴（94年度偵字第89
30號），本院判決如下：
    主  文
己○○無罪。
    理  由
一、公訴意旨略以：被告己○○與告訴人丁○○、丙○○均係叔
    姪關係，因有財務糾紛而素來不睦，己○○於民國94年4 月
    8 日凌晨1 時許，持西瓜刀（未扣案）1 支前往臺北縣新莊
    市○○街104 巷7 號3 樓丁○○住處樓下，按門鈴要求告訴
    人丁○○下樓，並對正在3 樓陽台之告訴人丁○○大聲恫稱
    ：我要殺死你，要對你開槍等語，以此加害生命之事恐嚇丁○○，使丁○○心生畏懼，致生危害於丁○○之安全，且不
    敢下樓，而當時亦在丁○○住處之丙○○正欲駕車離開上址
    ，己○○見狀，即在中榮街104 巷口將丙○○所駕駛之自小
    客車攔下，並在車外揮舞前開西瓜刀，作勢欲砍丙○○，以
    此加害生命、身體之動作恐嚇丙○○，使丙○○心生畏懼，
    致生危害於丙○○之安全，丙○○見狀立即開車駛離現場，
    並報警處理，始循線查悉上情。因認被告係涉犯刑法第305
    條之恐嚇危害安全罪嫌。
二、公訴人認被告涉有上開犯嫌，係以告訴人丁○○、丙○○之
    指訴及證人乙○○、戊○○、王子龍、李碩庭、蘇木生之證
    述，及證人王子龍之職務報告1 份，為其主要論據。訊據被
    告己○○，雖不否認其有於94年4 月8 日凌晨，駕車前往告
    訴人丁○○住樓，及其為警查獲後有自其所駕車內確有查獲
    西瓜刀1 把等情，惟堅決否認有何恐嚇行為，並辯稱：當天
    是告訴人丁○○打電話要伊至其家中談事情，並說如果伊不
    過去的話，他就要騷擾伊家人，因為之前於4 月5 日時候，
    告訴人丁○○就到伊母親住處騷擾過她，伊遂駕車至中榮街
    104 巷口，正找車位還沒有停妥時，警察正好走過來盤查臨
    檢，盤查之後丁○○酒醉拿鐵棍從他住處衝到104 巷口準備
    要衝出來打伊，遭在場警察阻止，伊未曾至告訴人丁○○住
    家樓下出言恐嚇，亦未曾在中榮街104 巷口把告訴人丙○○
    所駕車輛攔下來，在車外拿著西瓜刀作勢要揮砍他等語。
三、按犯罪事實應依證據認定之，無證據不得認定犯罪事實；又
    不能證明被告犯罪或其行為不罰者，應諭知無罪之判決，為
    刑事訴訟法第154 條第2 項、第301 條第1 項所明文。又事
    實之認定，應憑證據，如未能發現相當之證據，或證據不足
    以證明，自不能以推測或擬制之方法，為裁判之基礎，最高
    法院40年台上字第86號判例意旨、69年台上字第1531號判例
    意旨參照。次按告訴人之告訴，係以使被告受刑事訴追為目
    的，是其陳述是否與事實相符，仍應調查其他證據以資審認
    ；且認定不利於被告之事實，須依積極證據，苟積極證據不
    足為不利於被告事實之認定時，即應為有利於被告之認定，
    更不必有何有利之證據，最高法院52年台上字第1300號判例
    及30年上字第816 號判例可資參照。經查：
(一)、雖告訴人丁○○於警詢時係指訴稱：因伊與被告有財務糾紛
    ，所以當天被告先打電話給伊嗆聲，就帶著西瓜刀至伊住處
    樓下，以言語怒罵三字經（幹你娘、我要殺死你、要對你開
    槍）等語，並要與伊輸贏，伊心生畏懼，並沒有開門，後來
    被告自己走出馬路，經警方到達後，伊才下樓；又當被告恐
    嚇伊時，現場有伊二哥丙○○及二嫂乙○○目擊云云（見偵
    查卷第7 至8 頁）；而於檢察官偵訊時告訴人丁○○卻僅指
    訴稱：被告持刀到我住處巷口及門口按門鈴叫囂說「幹你娘
    ，丁○○你給我下來」，並揮舞刀子，我就報警，警方到了
    我就下樓等語（見偵查卷第22頁）；迄於本院審理時告訴人
    丁○○經檢察官詰問時則陳稱：「（問：被告在樓下大罵什
    麼？）幹你娘你給我下來，他大聲喊」、「（問：他有無說
    要殺死你，要對你開槍？）他有拿刀，有這樣說要殺死我，
    我父親當天不在現場，被告是於4 月8 日上午6 點多，在電
    話中跟我父親說他有槍，要拿槍打我」等語（見本院卷第80
    至81頁、第93頁），足認被告當時未曾對告訴人丁○○出言
    恐嚇要開槍乙事。是以，告訴人丁○○就被告究竟有無在其
    住處樓下當場對其出言恐嚇稱：「我殺死你、要對你開槍」
    等語乙節，前後指訴不一，足徵其指訴有誇大渲染之嫌，要
    難遽以採信為真實。
(二)、又告訴人丁○○於警詢時尚指訴稱：被告先打電話給伊嗆聲
    乙節，然此為被告所否認，並辯稱：當天伊係接到告訴人丁○○來電後始前往告訴人丁○○住處等語。而依據卷附告訴
    人丁○○住家使用電話00-00000000 號室內電話於94年4 月
    8 日之通聯紀錄所示可知，該日凌晨零時29分許，告訴人丁○○有主動發話予被告所使用之0000000000號行動電話，此
    有該通聯紀錄1 份在卷可稽（見偵查卷第69頁），此核與被
    告前揭所辯情節相吻合，益徵告訴人丁○○之指訴確有不實
    。雖告訴人丁○○於94年11月17日偵訊時改口稱：被告係於
    94年4 月6 日晚上打電話給伊說要拼輸贏，伊向被告要求返
    還欠伊的4 萬元，伊再於翌日即7 日晚上打電話給被告，是
    要被告還錢云云（見偵查卷第89頁），並提出其於86年8 月
    6 日及87年4 月23日分別匯款2 萬元之匯款單各1 紙為佐證
    ，然被告自始否認有欠告訴人丁○○債款未還，並辯稱告訴
    人丁○○匯款目的係為清償借款債務，並非貸款予伊等語，
    而縱使被告確有積欠告訴人丁○○債款4 萬元乙事非虛，然
    該筆債款並非鉅額，告訴人丁○○焉有需為追索債款而於深
    夜打電話予被告之理，故告訴人丁○○上開異常之舉，實啟
    人疑竇。據上，告訴人丁○○所指訴之內容是否屬實，仍有
    疑義，自無從遽引其片面指訴而為不利被告之認定。
(三)、參以證人陳玉緞於臺北縣政府警察局新莊分局接受警員訪談
    時係證述稱：當時我看到對面3 樓有人和樓下的人發生爭吵
    ，那間3 樓的男主人拿一枝棍子追下樓，他老婆還叫他不要
    出，去對方已經跑出巷口，而他也追出去等語（參偵查卷第
    43頁）；其於偵訊時則僅證稱：伊於94年4 月8 日1 時許，
    在其位於臺北縣新莊市○○街104 巷3 號3 樓住處，只有聽
    到聲音，並未看見何事等語（見偵查卷第57頁），則證人陳
    玉緞僅有聽聞有人爭吵，並未證述被告有出言恐嚇告訴人丁○○之犯行。故告訴人丁○○之片面指訴並無補強證據可資
    佐證。況且，倘告訴人丁○○在聽聞被告在樓下叫囂後，隨
    即持棍子下樓去追被告，此為其所不否認。再酌以證人即到
    場處理警員李碩庭於偵訊及本院審理時具結後證述稱：當天
    是我和蘇木生各騎一台機車巡邏時，告訴人丙○○在距案發
    地點30至50公尺處將我們攔下報案，我們到了中榮街104 巷
    口時，只有看到車子，沒有看到人，後來看到告訴人丁○○
    手持棍子從巷子走出來告訴我說那部車子裡面的人有與他發
    生糾紛，我看到被告當時是在車上，車子尚未熄火，被告有
    下車配合盤查，但被告下車後有與告訴人丁○○大聲爭吵，
    互罵三字經，但沒有恐嚇詞句等語（見偵查卷第80至81頁；
    本院卷第152 至164 頁），而證人庚○○○○於本院審理時
    亦為相同之證述（見本院卷第165 至181 頁），且證人丙○○也證稱：警察到場時丁○○正在現場與被告吵架等語（見
    本院卷第101 頁）。則由告訴人丁○○手持棍子下樓尾隨追
    及被告，並且與被告互罵等舉止以觀，足徵告訴人丁○○對
    於被告彼時之任何行為尚未產生畏懼之心，是被告之行為係
    與恐嚇危害安全罪之犯罪構成要件行為不相符，尚難以該罪
    相繩。
(四)、另告訴人丙○○於警詢時係指稱：當我駕車離開我弟弟丁○○家時，行經中榮街口，被告在路中央拿西瓜刀作勢要砍我
    ，但沒有砍到我及我的車子，而他用三字經罵我，我太太乙○○亦在場目擊云云（見偵查卷第10頁）；又於檢察官偵訊
    時係證稱：當時我已進入車內，見被告持西瓜刀攔在我車前
    作勢要殺我，因為我們之前要整理南部的一間房子而將被告
    母親梳妝台丟棄，導致我們之間不愉快，但我不知被告是否
    係因此事而要持西瓜刀攔在我車前作勢要殺我，當時因為我
    在車內密閉空間，有看見他嘴巴在動，但聽不清楚被告說什
    麼，我認為被告是預謀要殺人云云（見偵查卷第21頁），復
    於本院審理時證述：伊坐在車內只看到被告開口，但沒有聽
    到被告說話內容，伊看到被告拿刀伊面前時，就開車離開等
    語（見本院卷第104 至105 頁），則告訴人丙○○既自承其
    聽不清楚被告當時口出何言，則其指訴被告預謀殺人或恐嚇
    乙節，難謂非其個人主觀之臆測；參以證人乙○○於偵查中
    僅係證稱：被告持西瓜刀攔在我先生丙○○車子駕駛座旁作
    勢要殺我先生，至於被告說什麼我聽不清楚，而因為丙○○
    趕緊把車開走，被告並有砍到丙○○或車子，被告亦未阻止
    我們離去等語（見偵查卷第21至22頁），依據證人乙○○上
    揭所述，其與其夫即告訴人丙○○係安坐車內，則縱使被告
    確有持刀站渠等車外，是否足以對渠等構成威脅，誠屬可議
    。況且，告訴人丙○○駕車離開時，被告並未加予追趕阻攔
    ，則並無確切證據證明被告有何恐嚇告訴人丙○○之犯意。
    參以證人庚○○○○於本院審理時證述稱：告訴人丙○○將
    伊攔下僅單純報案，並沒有提及拿刀的人要對他怎樣等語（
    見本院卷第170 頁），又證人甲○○○○亦證稱：告訴人丙○○報案時是說前面有打架等語（見本院卷第162 頁），則
    倘若告訴人丙○○確有遭被告持刀作勢揮砍，何以其於報案
    時未曾向警員提及，是以，告訴人丙○○指稱其遭被告持西
    瓜刀恐嚇乙節，尚屬無據。
(五)、訊據告訴人丁○○於本院審理時證稱：當天乙○○並沒有上
    去伊家中，而是自己在車上等語（見本院卷第89頁），而證
    人戊○○係證述稱：當天（即7 日）晚上伊在丁○○家，約
    11 點 多時，丙○○有到丁○○家中，但伊並沒有看到乙○○到丁○○家中等語（見本院卷第119 頁），惟告訴人丙○○卻於本院審理時證述：乙○○有與伊一起至丁○○家中，
    而大約比伊提早十幾分鐘下樓至車上等伊等語（見本院卷第
    102 頁），證人乙○○則證稱：伊有與丙○○一起至丁○○
    家中聊天泡茶，直到12點多才比丙○○提早5 分鐘離開在車
    上等丙○○云云（見本院卷第107 頁），而證人丁○○對於
    當天乙○○是否曾至告訴人丁○○家中乙節，竟與證人丁○○及乙○○二人之說法歧異，則證人乙○○當天是否確有在
    場目擊被告持西瓜刀揮砍恐嚇告訴人丙○○乙事，仍有可疑
    。
(六)、雖告訴人丙○○指稱：證人戊○○與伊一起下樓，應有看到
    被告拿刀站在伊車作勢要殺他的情形云云（見本院卷第98頁
    ）。然查，訊據證人戊○○於本院審理時證述稱：伊於94年
    4 月7 日晚上約8 、9 點，有至丁○○家中聊天約11、12點
    多時丙○○有至丁○○家中，約凌晨1 點半，伊與丁○○一
    起下樓離開，伊走在丙○○前面，後來聽到爭吵聲就轉頭看
    丙○○，看到被告與丙○○二人都有講話，聲音較大，因天
    色已晚且燈光暗，伊並無法確定被告手上有拿東西，後來丙○○即駕車離開，伊正準備轉身要走過去，就有二位警察到
    場，其中一位警察要看伊身分證等語（見本院卷第118 至12
    2 頁），則依西瓜刀長度非短，倘若被告有手持西瓜刀向告
    訴人丙○○作勢揮砍，衡情在場之戊○○焉有可能看不清楚
    之理，則證人戊○○證述之情節係與告訴人丙○○之指訴有
    所出入，無足佐證其說。況且，告訴人丁○○證稱：警察到
    場時，我也正好到場，我沒有看到戊○○等語（見本院卷第
    83頁），且證人李庭碩及蘇木生均證述渠等到場時並未看見
    有其他人在場，亦未曾要求在場人要求出示身分證以盤查身
    分等情（見本院卷第160 頁、第173 頁），則證人戊○○當
    天是否確在現場並有接受警察盤查即有可疑，則其是否真有
    目擊被告與告訴人丙○○爭吵，實令人懷疑，無足採為憑信
    。告訴人丁○○及丙○○片面之指訴，既有上開諸多合理懷
    疑存在，此外，復查無其他積極確切之證據足資認定被告有
    前開恐嚇之犯行，是被告犯罪尚屬不能證明，依前開說明，
    自應依法為被告無罪之諭知。
據上論斷，應依刑事訴訟法第301 條第1項，判決如主文。
本案經檢察官陳孟黎到庭執行職務
中    華    民    國    95    年    5     月    30    日
                  刑事第十一庭  審判長法  官 徐蘭萍
                                      法  官 林漢強
                                      法  官 林淑婷
以上正本證明與原本無異。
如不服本判決，應於判決送達後十日內，向本院提出上訴狀。
                                      書記官 廖貞音
中    華    民    國    95    年    5     月    30    日


司法院資訊處製作；財團法人民間司法改革基金會備份。
